臺灣苗栗地方法院刑事判決　　　　　　　　　　　　　九十一年度訴字第三六二號
　　公　訴　人　臺灣苗栗地方法院檢察署檢察官
　　被　　　告　甲○○
　　選任辯護人　魏早炳律師
　　　　　　　　魏翠亭律師
　　　　　　　　李克欣律師
右列被告因業務過失致人於死案件，經檢察官提起公訴（九十一年度偵字第二四八二
號），經本院合議庭裁定適用簡式審判程序，判決如左：
    主  文
甲○○從事業務之人，因業務上之過失致人於死，處有期徒刑陸月，如易科罰金，以
參佰元折算壹日。
    事  實
一、甲○○係行政院衛生署苗栗醫院（下稱苗栗醫院）醫師，為從事醫療業務之人。
    緣姚全安於民國八十九年九月二十二日上午十一時五十分許，因騎乘機車在苗栗
    縣三義鄉○○路上跌倒，於同日十五時五十五分至苗栗醫院就診，經甲○○初步
    檢查後，於同日十八時三十分許住院診療，由甲○○診治。甲○○本應注意對於
    腹部鈍傷疑內出血或臟器破裂，且理學檢查呈壓疼及反彈痛之病患，因止痛劑可
    遮蓋或減輕臟器破裂所導致腹膜炎之症狀，不應使用止痛劑，詎甲○○當時並無
    任何不能注意之情形，竟未加注意，逕為緩和姚全安之疼痛，而錯誤使用鴉片類
    止痛藥物（Ｄemerol）。嗣同年九月二十七日上午，姚全安因腹部仍脹痛厲害，
    且有明顯壓痛及反彈痛，於同日十時許，接受腹部超音波檢查，呈明顯腸脹氣腸
    阻塞之現象，甲○○向姚全安之家屬說明後，乃預定於同日下午為姚全安施作手
    術。其本應注意姚全安因腹膜炎之腹腔內發炎分泌物及小腸內容物，會使腸道粘
    連，不易觀察檢查，且手術後不便清洗腹腔；另姚全安因迴腸近大腸處內容物已
    含很多細菌，破裂作小段切除後，宜將上下二端作小腸造廔（口）術，不宜行小
    腸端對端吻合術，然甲○○於同日十四時三十分許，為姚全安施作手術時，又錯
    誤選擇作腹腔鏡檢手術，並行小腸端對端吻合術，致使姚全安產生癒合不全及滲
    漏情形。直至同年十月三日凌晨二時十五分許，因姚全安病情持續惡化，家屬乃
    要求轉院至臺中榮民總醫院，接受進一步治療，然姚全安終因上開醫療過失所致
    之敗血症、呼吸衰竭而引發併發症，迄同年十二月十四日十八時許，因腹部鈍傷
    合併迴腸穿孔壞死，術後併發多重器官衰竭不治死亡。
二、案經姚全安之子乙○○告訴及臺灣苗栗地方法院檢察署檢察官據報相驗後主動偵
    查起訴。
    理  由
一、程序方面：
    本件被告甲○○所犯為刑法第二百七十六條第二項之罪，核屬刑事訴訟法第二百
    七十三條之一第一項所定死刑、無期徒刑、最輕本刑為三年以上有期徒刑以外之
    罪，亦非高等法院管轄之第一審案件，而被告於本院行準備程序中就被訴事實為
    有罪之陳述，經告知被告簡式審判程序之旨並聽取當事人意見後，本院合議庭裁
    定由受命法官獨任進行簡式審判程序，合先敘明。
二、認定犯罪事實所根據的證據及理由：
    (一)被告甲○○於本院審理中自白前揭業務過失致人於死犯行不諱。
    (二)被害人姚全安自八十九年九月二十二日起至同年十月三日轉院至臺中榮民總醫
      院止，在苗栗醫院由被告甲○○進行診治，並有醫療錯誤一節，業據告訴人乙
      ○○於偵、審中指訴歷歷。
    (三)被害人姚全安業因上開診斷及手術之醫療行為，造成腹部鈍傷合併迴腸穿孔壞
      死，術後併發多重器官衰竭不治死亡等情，有臺灣苗栗地方法院檢察署檢察官
      勘驗筆錄、相驗屍體證明書、驗斷書及法務部法醫研究所鑑定書各一紙附卷可
      稽，堪證被害人之死亡與被告之醫療行為有相當因果關係。
    (四)被告於上開診治行為中確有疏失，業經行政院衛生署醫事審議委員會認定：「
      不應在觀察期間使用止痛劑延誤了正確的診斷，且採用了錯誤的手術及小腸對
      端吻合術，致使病人發生不幸結果，其醫療過程是有不妥」等語，亦有行政院
      衛生署九十一年六月五日衛署醫字第０九一００四０四八三號書函所附「行政
      院衛生署醫事審議委員會第九０二八一號鑑定書」一份在卷可查。
    (五)嗣於本院審理中，就右開「行政院衛生署醫事審議委員會第九０二八一號鑑定
      書」一份，函請原鑑定機關重為審議並詳予說明後，經原鑑定機關「行政院衛
      生署醫事審議委員會」復於九十二年九月十八日達成相同結論，仍認為被告的
      行為，於本案之個案醫療上確有過失，亦有行政院衛生署九十二年十月十六日
      衛署醫字第０九二０二一一一０六號書函所附「行政院衛生署醫事審議委員會
      第0000000號鑑定書」一份在卷可考。
    (六)此外，復有苗栗醫院之病歷及Ｘ光片十一張、臺中榮民總醫院徐全安先生之病
      歷、Ｘ光片五十二張、電腦斷層攝影片十二張及診斷證明書等附卷可佐。
    (七)綜合上述各節參互佐證，被告於本院審理中自白業務過失致死犯行，核與事實
      相符，應堪採信。本件事證明確，被告犯行堪以認定。
三、論罪科刑的理由：
    (一)被告甲○○為醫師，係從事業務之人，其於執行業務中因過失致人於死，核其
      所為係犯刑法第二百七十六條第二項之業務過失致人於死罪。
    (二)爰審酌被告之素行良好（無不良前科，且自八十五年服務於苗栗醫院以來，服
      務成績優良，有行政院衛生署苗栗醫院證明書可稽）、犯罪所生之危害（導致
      被害人死亡，造成被害人及其家屬難以彌補之傷痛與損害）、犯罪後之態度（
      於調查之初否認犯罪，迄準備程序終結前始坦承犯行；雖迄未與被害人家屬達
      成和解，但確已試圖與被害人家屬和解，有和解經過書面報告及本院九十三年
      度存字第一四九號提存書各一紙可參）等一切情狀，量處如檢察官求處刑度之
      刑如主文所示，並諭知易科罰金之折算標準，以示懲儆。
四、適用法律依據：
    (一)刑事訴訟法第二百七十三條之一第一項，第二百九十九條第一項前段。
    (二)刑法第二百七十六條第二項、第四十一條第一項前段，罰金罰鍰提高標準條例
      第一條前段、第二條。
本案經檢察官廖啟村到庭執行職務。
中　　　華　　　民　　　國　　九十三　　年　　　五　　　月　　　三　　　日
                              臺灣苗栗地方法院刑事第三庭
                                  法  官  楊  台  清
右正本證明與原本無異
如不服本判決，應於送達後十日內向本院提出上訴狀 (須附繕本)，上訴於台灣高等
法院台中分院。
                                  書記官  王  月  香
中　　　華　　　民　　　國　　九十三　　年　　　五　　　月　　　三　　　日
附錄論罪科刑法條
刑法第二百七十六條
從事業務之人，因業務上之過失犯前項之罪者，處五年以下有期徒刑或拘役，得併科
三千元以下罰金。
